臺灣新北地方法院刑事判決
111年度金簡字第791號
公  訴  人  臺灣新北地方檢察署檢察官
被      告  高雯婕


上列被告因違反洗錢防制法等案件，經檢察官提起公訴(110年度
偵字第42353號、111年度偵字第1900號)，因被告自白犯罪，經
本院合議庭裁定由受命法官獨任逕以簡易判決處刑，判決如下：
    主  文
高雯婕幫助犯洗錢防制法第十四條第一項之洗錢罪，處有期徒刑
貳月，併科罰金新臺幣壹萬元，罰金如易服勞役，以新臺幣壹仟
元折算壹日。緩刑貳年，緩刑期間付保護管束，並應接受十小時
之法治教育。
　　事實及理由
一、高雯婕明知金融機構帳戶資料係供個人使用之重要理財及交易工
    具，關係個人財產及信用之表徵，並可預見提供自己或他人
    之金融帳戶予陌生人士使用，常與詐欺等財產犯罪密切相關，
    被犯罪集團利用以作為人頭帳戶，遂行詐欺犯罪，可能幫助他
    人遮斷犯罪所得金流軌跡，藉此逃避國家追訴處罰，竟基於縱
    幫助他人遮斷犯罪所得去向、他人持其金融帳戶作為詐欺犯
    罪工具，均無違反其本意之幫助詐欺取財及幫助洗錢之不確
    定故意，於民國109年7月間某時許，在新北市板橋區四維路
    戶籍地，將其向中國信託商業銀行(銀行代碼：822)所申辦
    之帳號000000000000號帳戶(下稱中國信託銀行帳戶)之存摺
    、提款卡及密碼提供予友人張芝嘉及綽號「阿昇」(真實姓
    名年籍不詳)之人。而該詐欺集團成員取得上開中國信託銀
    行帳戶資料後，即基於意圖為自己不法所有之詐欺取財犯意
    ，於如附表所示之時間，以如附表所示之詐騙方式，詐騙如
    附表所示之人，致如附表所示之人均因而陷於錯誤，而於如
    附表所示之匯款時間，分別將如附表所示之款項匯至如附表
    所示之銀行帳戶內，並旋遭提領一空，而掩飾、隱匿不法犯罪
    所得。案經邱魏美華訴由新北巿政府警察局海山分局、陳碧
    珠訴由臺北巿政府警察局中山分局報告由臺灣新北地方檢察
    署檢察官偵查後提起公訴。
二、證據：
(一)被告高雯婕於警詢、偵查中之供述及本院準備程序時之自白
    。　
(二)告訴人邱魏美華部分：
　1.告訴人邱魏美華於警詢時之證述。
　2.內政部警政署反詐騙諮詢專線紀錄表、彰化縣警察局員林分
    局員林派出所受理詐騙帳戶通報警示簡便格式表、受理各類
    案件紀錄表、受(處)理案件證明單。
　3.告訴人邱魏美華之陽信商業銀行員林分行之存摺封面及內頁
    明細影本、陽信商業銀行匯款收執聯影本、台北地檢署監管
    科收據影本各1份。
(三)告訴人陳碧珠部分：　　
  1.告訴人陳碧珠於警詢時之證述。
　2.內政部警政署反詐騙諮詢專線紀錄表、高雄巿政府警察局鼓
    山分局內惟派出所受理詐騙帳戶通報警示簡便格式表、受理
    各類案件紀錄表、受(處)理案件證明單、金融機構聯防機制
    通報單。
　3.告訴人陳碧珠元大銀行前金分行之存摺封面及內頁明細影本
    、元大銀行國內匯款申請書影本、台北地檢署監管科收據影
    本各1份。
(五)被告之中國信託行帳戶之開戶資料及交易明細各1份。
三、論罪：
(一)按刑法上之幫助犯，係對於犯罪與正犯有共同之認識，而以
    幫助之意思，對於正犯資以助力，未參與實施犯罪構成要件
    之行為者而言。又按行為人提供金融帳戶提款卡及密碼予不
    認識之人，非屬洗錢防制法第2條所稱之洗錢行為，不成立
    同法第14條第1項一般洗錢罪之正犯；但如行為人主觀上認
    識該帳戶可能作為收受及提領特定犯罪所得使用，他人提領
    後即產生遮斷資金流動軌跡以逃避國家追訴、處罰之效果，
    仍基於幫助之犯意而提供，應論以幫助犯同法第14條第1項
    之一般洗錢罪(最高法院108年度台上字第310號刑事裁定意
    旨參照)。查被告將本案帳戶之存摺、提款卡、密碼交由他
    人使用，被告客觀上已喪失對上開帳戶資金進出之控制權，
    且被告主觀上可預見上開帳戶可能作為詐欺集團收受及提領
    特定犯罪所得使用，他人提領後即產生遮斷資金流動軌跡。
    然過程中並無證據證明被告有直接參與詐欺取財及洗錢之構
    成要件行為，亦無事證足認被告與實行詐欺取財及洗錢之詐
    欺集團成員間有犯意聯絡，故被告交付上開帳戶之行為，僅
    足認定係詐欺取財及一般洗錢罪構成要件以外之幫助行為。
    故核被告所為，係犯刑法第30條第1項、第339條第1項之幫
    助詐欺取財罪，及刑法第30條第1項、洗錢防制法第14條第1
    項之幫助洗錢罪。
(二)被告提供本案帳戶之幫助行為，同時觸犯幫助詐欺取財罪及
    幫助洗錢罪2罪名，為想像競合犯，應依刑法第55條之規定
    ，從一重論以幫助洗錢罪。又被告以提供上開帳戶之行為，
    幫助該詐騙集團成員對附表所示之告訴人實施詐欺取財之犯
    行後，就附表編號1、2所示之告訴人另有洗錢之犯行，均觸
    犯幫助洗錢罪名，為想像競合犯，應依刑法第55條之規定，
    從一重之幫助洗錢罪處斷。
(三)被告對正犯資以助力而實施犯罪構成要件以外之行為，為幫
    助犯，依刑法第30條第2項之規定，按正犯之刑減輕之。又
    被告於本院訊問時，就幫助洗錢犯行已自白不諱，應依洗錢
    防制法第16條第2項規定減輕其刑，並依法遞減輕之。
四、爰審酌被告將本案帳戶提供予他人使用，以此方式幫助他人
    從事詐欺取財及洗錢之犯行，致使此類犯罪手法層出不窮，
    更造成犯罪偵查追訴的困難性，嚴重危害交易秩序與社會治
    安，及審酌被告本案行為所造成告訴人及被害人受財產上損
    害程度，被告犯後終能坦承犯行，犯後態度尚可，惟迄今尚
    未能賠償告訴人之損失，及被告之素行、本件犯行之動機、
    手段、及其國中畢業之智識程度、經濟狀況勉持之生活狀況
    (見新北地檢署110年度偵字第42353號卷《下稱第42353號卷》
    第9頁之調查筆錄)等一切情狀，爰量處如主文所示之刑，並
    諭知罰金易服勞役之折算標準。
五、被告未曾因故意犯罪受有期徒刑以上刑之宣告者，有臺灣高
    等法院被告前案紀錄表附卷為證，因一時失慮，偶罹刑典，
    事後已坦承犯行，深具悔意，經此刑之宣告後，應知警惕而
    無再犯之虞，本院因認暫不執行其刑為當，予以宣告緩刑5
    年。又為使被告能自本案深切記取教訓，並確實督促被告遵
    守法律並強化其法治之觀念，使其日後行事更為謹慎，爰依
    同法第74條第2項第8款之規定，命被告應接受10小時之法治
    教育，併依同法第93條第1項第2款規定，諭知於緩刑期間付
    保護管束，以啟自新。若被告未能履行上開負擔，且情節重
    大足認原宣告之緩刑難收其預期效果，而有執行刑罰之必要
    者，依刑法第75條之1第1項第4款之規定，得撤銷其緩刑之
    宣告。　　
六、按被告所犯幫助洗錢罪雖經本院諭知有期徒刑6月以下之刑
    度，然該罪名因非「最重本刑為5年以下有期徒刑以下之刑
    之罪」，與刑法第41條第1項規定得易科罰金之要件即有不
    符，故不諭知易科罰金之折算標準；又本院宣告之主刑既為
    6月以下有期徒刑，依刑法第41條第3項之規定，得依同條第
    2項折算規定易服社會勞動，是本院自得逕為簡易判決處刑
    ，附此敘明。　　
七、沒收：
　　被告供稱其係為貸款而提供本案帳戶予詐欺集團成員，事後
    並未取得任何款項（見第42353號卷第12頁之110年8月11日
    之調查筆錄），本案卷內亦無積極證據證明被告就本案犯行
    獲有報酬，無從認定有何犯罪所得。至被告所提供本案帳戶
    之提款卡，已由詐欺集團成員持用，未據扣案，且該等物品
    可隨時停用、掛失補辦，不具刑法上之重要性，而無宣告沒
    收之必要，爰依刑法第38條之2第2項之規定，均不予宣告沒
    收。　
八、依刑事訴訟法第449條第2項、第3項、第454條第2項，洗錢
    防制法第2條第2款、第14條第1項、第16條第2項，刑法第11
    條前段、第30條第1項前段、第2項、第339條第1項、第55條
    、第42條第3項，刑法施行法第1條之1第1項，逕以簡易判決
    處刑如主文。
九、如不服本判決，得自收受送達之翌日起20日內向本院提出上
     訴狀，上訴於本院第二審合議庭（須附繕本）。
本案經檢察官蕭擁溱提起公訴，檢察官邱稚宸到庭執行職務。
中　　華　　民　　國　　111 　年　　10　　月　　28　　日
                  刑事第四庭    法　官  莊惠真
上列正本證明與原本無異。
                                書記官　方信琇
中　　華　　民　　國　　111 　年　　11　　月　　2 　　日
附錄本案論罪科刑法條全文：
中華民國刑法第339條
意圖為自己或第三人不法之所有，以詐術使人將本人或第三人之
物交付者，處5年以下有期徒刑、拘役或科或併科50萬元以下罰
金。
以前項方法得財產上不法之利益或使第三人得之者，亦同。
前二項之未遂犯罰之。

洗錢防制法第14條
有第二條各款所列洗錢行為者，處7年以下有期徒刑，併科新臺
幣5百萬元以下罰金。
前項之未遂犯罰之。
前二項情形，不得科以超過其特定犯罪所定最重本刑之刑。

附表：
編號 告訴人 詐騙時間 詐騙方式 匯款時間及金額(新臺幣) 1. 陳碧珠 110年4月7日 10時許 詐欺集團成員冒充為檢察官，佯稱多次傳喚陳碧珠未到，要列為通緝犯將其羈押，並查封房子云云，致陳碧珠陷於錯誤，而依對方指示匯款至中國信託銀行帳戶。 110年4月14日10時27分許、485,000元      110年4月16日9時50分許、250,000元   2. 邱魏美華 110年4月14日某時許 詐欺集團成員冒充為檢察官，佯稱邱魏美華涉嫌投資吸金案，需管控邱魏美華財產云云，致邱魏美華陷於錯誤，而依對方指示匯款至中國信託銀行帳戶。 110年4月15日13時38分許、480,000元